【裁判字號】    98,聲再,40
【裁判日期】    980813
【裁判案由】    聲請再審
【裁判全文】
臺灣板橋地方法院刑事裁定              98年度聲再字第40號
聲  請  人
即受判決人  甲○○
                    （現於臺灣臺北監獄執行）
上列聲請人即受判決人因搶奪等案件，對於本院中華民國98年4
月17日所為第一審確定判決（97年度訴字5419號），聲請再審，
本院裁定如下：
    主  文
再審之聲請駁回。
    理  由
一、聲請再審意旨略以：(一)聲請人即受判決人甲○○於民國97年
    7 月14日，係由張弘宜騎機車載至雲林縣西螺鎮慈愛醫院停
    車場，竊得車號MMR-336 號重型機車後，計畫至斗六市行搶
    ，但無所獲，隨即丟棄竊得之前開機車，而張弘宜筆錄上所
    說之真實年齡、年籍不詳之女子遭聲請人搶奪等語，根本無
    此事，故根據民法第28條規定，法院不能依當事人聲明筆錄
    之證據而得以心證，為發現事實認為必要時得依職權調查證
    據，是在未有被害人即前揭女子提告之情形下，基於刑事訴
    訟法第268 條不告不理原則，不該因共犯之口供筆錄，即以
    自由心證認定。(二)又張弘宜與聲請人共同於俊仁路6 號前竊
    取車牌不詳之機車，實為到西螺鎮行搶而竊取，是聲請人所
    犯上開竊盜及搶奪二罪，應依刑法第55條想像競合犯或牽連
    犯之規定從一重之搶奪罪處斷。(三)又聲請人與張弘宜於97年
    7 月9 日搶奪程玉美、黃桂梅脖子上之金項鍊後，分別變賣
    得款新臺幣（下同）3130元、4000元，各分給張弘宜1000元
    、2000元，張弘宜與聲請人各出資1000元合資購買毒品，聲
    請人與張弘宜一同前往，由張弘宜向「阿水」購買毒品2000
    元，並共同在路旁吸食。另聲請人竊取姑媽所有之K 金項鍊
    ，交由陳國涼變賣得款2800元，基於張弘宜幫聲請人竊取機
    車，陳國涼幫聲請人變賣贓物，陳國涼提出2800元該如何分
    ？聲請人說每人分900 元，張弘宜說900 元買不到毒品，乾
    脆三人900 元都拿出來合資購買毒品，餘100 元購買針筒、
    食鹽水及飲料，聲請人問張弘宜要向誰買？張弘宜說「海龜
    」，於是聲請人與陳國涼一同將錢交給張弘宜再一同前往「
    海龜」家，由「海龜」與張弘宜接洽，三人分食完海洛因後
    便各自離開。而張弘宜於97年7 月15日搭載聲請人至慈愛醫
    院竊取車號IKG-622 號機車並計畫至莿桐鄉行搶，在莿桐村
    中正路101 號前搶奪李雪香脖子上之金項鍊，之後變賣得款
    920 元，與張弘宜各平分460 元，於是張弘宜提議二人再各
    拿出40元，合資湊成1000元，由張弘宜向「阿水」購買毒品
    ，二人平分分食。是上開部分應不是聲請人轉讓第一級毒品
    ，而是合資購買，原判決引用法條錯誤。(四)又聲請人於臺灣
    雲林地方法院檢察署檢察官遠距訊問及法院開庭時，因有服
    用精神科藥物，神智恍惚間，才會以為都是聲請人所做，且
    檢察官呈上筆錄、證據時，遠訊又看不太清楚，才會一概承
    認，有北所精神科病歷為證，為此聲請再審。
二、按有罪之判決確定後，因發見確實之新證據，足認受有罪判
    決之人應受無罪、免訴、免刑或輕於原判決所認罪名之判決
    者，為受判決人之利益，得聲請再審，刑事訴訟法第420 條
    第1 項第6 款固有明文，惟所謂發見確實之新證據，係指該
    證據於事實審法院判決前已經存在，為法院、當事人所不知
    ，不及調查斟酌，至其後始行發見，且就證據本身形式上觀
    察，固不以絕對不須經過調查程序為條件，但必須顯然可認
    為足以動搖原有罪確定判決，而為受判決人無罪、免訴、免
    刑或輕於原判決所認罪名之判決者為限。故受理聲請再審之
    最後事實審法院，應就聲請再審理由之所謂新證據，是否具
    備事實審判決前已經存在，為法院、當事人所不知，事後方
    行發見之嶄新性，及顯然可認足以動搖原有罪確定判決，應
    為無罪、免訴、免刑或輕於原判決罪名之顯然性二要件，加
    以審查，為判斷應否准予開始再審之準據（最高法院93年度
    台抗字第98號裁定意旨參照）。
三、經查：
  (一)按刑事訴訟之審判，係採彈劾主義，亦即不告不理原則，法
    院對於被告之行為，應受審判之對象（範圍），乃指起訴書
    （或自訴狀）所記載之被告「犯罪事實」（包括起訴效力所
    及之具有同一案件關係之犯罪事實）而言，最高法院96年度
    台非字第210 號判決意旨可資參照。而觀諸臺灣板橋地方法
    院檢察署97年度偵字第27724 、27725 號起訴書犯罪事實欄
    一(二)記載：「於同年7 月14日復循同樣手法，張弘宜搭載甲
    ○○於上午11時9 分10秒抵西螺鎮慈愛醫院後，由張弘宜把
    風，甲○○持上開客觀上足供兇器使用之T 型扳手，竊取曾
    富專所有車牌號碼MMR-336 號重型機車，得手後，甲○○依
    舊騎乘贓車（即MMR-336 號重型機車）在前帶領，並找尋適
    合下手之對象，張弘宜則跟隨在後。於同日某時，在斗六市
    ○○路搶奪某女子之金項鍊。得手後，二人騎車加速逃逸」
    等語，有臺灣板橋地方法院檢察署97年度偵字第27724 、
    27725 號起訴書在卷可稽，足見原判決認定聲請人與張弘宜
    於97年7 月14日近中午12時許，在雲林縣斗六市○○路前，
    共同搶奪某真實姓名年籍不詳之女子掛於脖子上之金項鍊1
    條之犯罪事實部分，確已經公訴人提起公訴，原判決就此部
    分加以審判，自無何違反不告不理原則之可言，亦無何於事
    實審法院判決前已經存在，為法院、當事人所不知，不及調
    查斟酌，至其後始行發見之新證據可言，是聲請人就此部分
    聲請再審，顯無理由。
  (二)又聲請再審意旨雖認聲請人於97年7 月9 日前某日，在彰化
    縣溪州鄉○○村○○路6 號前竊盜車牌號碼不詳之機車，再
    於同年月9 日上午7 時45分許，由聲請人騎乘上開贓車，在
    雲林縣西螺鎮○○路138 號前搶奪程玉美財物，所犯竊盜及
    搶奪二罪應論以牽連犯或想像競合犯，惟94年2 月2 日修正
    公布、95年7 月1 日施行之現行刑法第55條，業已刪除牽連
    犯之規定，是聲請人所犯上開竊盜、搶奪二罪，自無論以牽
    連犯之餘地，且聲請人係於97年7 月9 日前某時犯竊盜罪，
    又於97年7 月9 日犯搶奪罪，顯非係以一行為同時觸犯上開
    二罪，自亦無論以想像競合犯之餘地，況聲請人此部分所指
    ，亦無何於事實審法院判決前已經存在，為法院、當事人所
    不知，不及調查斟酌，至其後始行發見之新證據可言，是聲
    請人就此部分聲請再審，亦顯無理由。
  (三)又聲請人於本院97年度訴字第5419號刑事案件98年3 月26日
    審判程序中先供稱：「既然我跟陳國涼三人為共同正犯，所
    變賣出的金錢共同買取毒品共同吸食，為何我會是轉讓，他
    們是收受贓物。我承認我有跟他們共同吸食，但我沒有轉讓
    給他們」等語（見本院97年度訴字第5419號刑事卷宗第119
    頁背面），其後又供稱：「（對檢察官起訴之犯罪事實有何
    意見？）沒有意見。我知道我錯了」等語（見本院97年度訴
    字第5419號刑事卷宗第122 頁），業經本院調閱97年度訴字
    第5419號刑事卷宗全卷查核屬實，足見就聲請再審意旨所指
    聲請人係與張弘宜或陳國涼共同購買第一級毒品海洛因而非
    轉讓第一級毒品海洛因予張弘宜或陳國涼一節，已經聲請人
    於本院97年度訴字第5419號刑事案件中有所主張，不過嗣後
    聲請人又改為對檢察官起訴之犯罪事實全部認罪，是此部分
    亦無何於事實審法院判決前已經存在，為法院、當事人所不
    知，不及調查斟酌，至其後始行發見之新證據可言，故聲請
    人就此部分聲請再審，亦顯無理由。
  (四)再者，綜觀聲請人歷次於本院97年度訴字第5419號刑事案件
    審理中之供述，聲請人非但就法官所訊問之問題，均可為切
    題、清晰之回答，且觀諸其於98年2 月4 日準備程序時答稱
    ：「我要求調查對我有利之證據，這些事情我都有做，只是
    我當時精神異常」、「我要求精神鑑定」、「臺北看守所有
    服用精神藥物，是在臺北看守所的醫療中心服用」（見本院
    97年度訴字第5419號刑事卷宗第91、93頁）、於98年3 月26
    日審判程序中供稱：「既然我跟陳國涼三人為共同正犯，所
    變賣出的金錢共同買取毒品共同吸食，為何我會是轉讓，他
    們是收受贓物。我承認我有跟他們共同吸食，但我沒有轉讓
    給他們」等語（見本院97年度訴字第5419號刑事卷宗第119
    頁背面），更可見聲請人全然瞭解公訴人提起公訴之內容，
    並可就起訴之事實為適當之防禦，進而要求法院調查對其有
    利之證據，不過經調查相關之證據後，聲請人最後為認罪之
    陳述而已，實無任何跡證顯示聲請人於法院開庭時有精神恍
    惚之情事，是此部分亦無何於事實審法院判決前已經存在，
    為法院、當事人所不知，不及調查斟酌，至其後始行發見之
    新證據可言，故聲請人執此聲請再審，亦無理由。
四、綜上所述，聲請人本件聲請再審所提事證，顯無合於再審理
    由，應予駁回。
據上論斷，應依刑事訴訟法第434 條第1 項，裁定如主文。
中    華    民    國    98    年    8     月    13    日
                  刑事第十二庭  審判長法  官  白光華
                                      法  官  楊志雄
                                      法  官  曾淑娟
上列正本證明與原本無異。
如不服本裁定，應於裁定送達後五日內敘明抗告理由，向本院提
出抗告狀。
                                      書記官  謝雪紅
中    華    民    國    98    年    8     月    13    日


司法院資訊處製作；財團法人民間司法改革基金會備份。
